【裁判字號】    98,抗,1459
【裁判日期】    990528
【裁判案由】    確認請求權不存在等
【裁判全文】
臺灣高等法院民事裁定                  98年度抗字第1459號
抗  告  人  得盛營造股份有限公司
法定代理人  丙○○
抗  告  人  新祥記工程股份有限公司
法定代理人  丁○○
抗  告  人  戊○○
前 列 二人
代  理  人  甲○○
上列抗告人因與相對人德寶營造股份有限公司間確認請求權不存
在等事件，抗告人得盛營造股份有限公司及新祥記工程股份有限
公司、戊○○對於中華民國98年7 月17日臺灣臺北地方法院95年
度重訴字第401號所為裁定各自提起抗告，本院裁定如下：
    主  文
抗告駁回。
抗告人得盛營造股份有限公司之抗告訴訟費用由得盛營造股份有
限公司負擔；抗告人新祥記工程股份有限公司、戊○○之抗告訴
訟費用由新祥記工程股份有限公司、戊○○負擔。
    理  由
一抗告人得盛營造股份有限公司（下稱得盛公司）抗告意旨略以
  ：本件訴之聲明第1 項為「確認內部利益分配請求權不存在」
  之確認訴訟，聲明第2 項為「撤銷強制執行程序」之撤銷訴訟
  ，其事實、請求權各異，依民事訴訟法第77條之2 規定，應合
  併計算其訴訟標的價額；又本件訴之聲明第2 項之訴訟標的價
  額應以債權人之債權額新臺幣（下同）925,336,706 元為計算
  標準等語。抗告人新祥記工程股份有限公司（下稱新祥記公司
  ）、戊○○抗告意旨略以：新祥記公司、戊○○係因第三人異
  議之訴而列為本件被告，本件縱得對執行標的強制執行，受償
  者亦為得盛公司之全體債權人，令渠等同負高額訴訟費用，難
  謂公平等語。
二按訴訟標的之價額，由法院核定；核定訴訟標的之價額，以乙
  ○○○○○○○○○，無交易價額者，以原告就訴訟標的所有
  之利益為準，民事訴訟法第77之1 條第1項、第2項定有明文。
  又第三人異議之訴之訴訟標的為該第三人之異議權，法院核定
  此訴訟標的之價額，應以該第三人本於此項異議權，請求排除
  強制執行所有之利益為準，惟執行標的物之價值若低於執行名
  義所載債權額時，其就訴訟標的所有之利益，僅為執行標的物
  不受強制執行，故訴訟標的之價額，應以執行標的物之價值為
  準（最高法院91年度第5次民事庭會議決議參照）。經查：
(一)本件相對人於原法院係起訴主張交通部臺灣區國道新建工程局
  （下稱國工局）第二高速公路後續計畫白河新化段第C362標新
  市段及善化收費站第1期至第40期工程款250,840,317元（下稱
  系爭工程款）為其所有，得盛公司對系爭工程款並無內部利益
  分配請求權，相對人自得提起確認之訴及依強制執行法第15條
  規定提起第三人異議之訴，並聲明：(一)確認得盛公司對相對人
  就系爭工程款250,840,317 元之內部利益分配請求權不存在；
  (二)原法院88年度執字第9520號強制執行事件對國工局就系爭工
  程款債權250,840,317 元之強制執行程序應予撤銷。嗣相對人
  將前開第2項聲明變更為：原法院88 年度執字第9520號強制執
  行事件就系爭工程款債權250,840,317 元之戊○○、新祥記公
  司在88執字第9520號執行程序中所聲請核發之89年12月16日北
  院文89民執戊字第25649 號扣押命令、89年12月19日北院文89
  民執字第24271號扣押命令、90年6月29日北院文90民執戊字第
  13098號扣押命令、91年9月2日北院錦91民執戊字第23994號扣
  押命令、93年1月29日北院錦92戊執字第43654號扣押命令、94
  年12月28日北院錦88執戊字第9520號支付轉給命令、95年1月2
  4日北院錦88執戊字第9520號扣押命令、95年12月6日北院錦88
  執戊字第9520號支付轉給命令之強制執行程序應予撤銷。
(二)上開第1 項聲明有關相對人確認得盛公司對相對人就系爭工程
  款250,840,317 元之內部利益分配請求權不存在部分，其訴訟
  標的價額為250,840,317 元，為兩造所不爭，當無疑義。上開
  第2 項聲明有關第三人異議之訴部分，其訴訟標的為相對人之
  異議權，法院核定此項訴訟標的之價額，應以相對人本於此項
  異議權，請求排除強制執行所有之利益為準，且相對人就上開
  第2 項聲明之執行標的物之價值若低於執行名義所載債權額時
  ，相對人就訴訟標的所有之利益，僅為執行標的物不受強制執
  行而已，其訴訟標的價額，應以執行標的物之價值為準，已如
  前述。本院參酌相對人於原法院係主張為解決前揭執行命令所
  載內部利益分配爭議，亦即解決系爭工程款權利歸屬爭議，使
  該強制執行程序有所依循而提起本訴，而原法院民事執行處於
  95年12月6 日以88年度執字第9520號執行命令繼續執行，命國
  工局將系爭工程款250,840,317 元向原法院支付，並指示相對
  人提出第三人異議之訴，相對人自有追加提起上開第2 項聲明
  之實益及必要等語（見原法院卷(一)第201 頁），及相對人於本
  院主張上開第2 項聲明有關第三人異議之訴部分，僅限於在上
  開第1項聲明有關相對人確認系爭工程款債權250,840,317元之
  範圍內為之，國工局已將上開工程款繳交原法院民事執行處，
  提存在原法院等語，為抗告人所不爭等情（見本院99年1 月27
  日調查程序筆錄），認相對人就上開第2 項聲明有關第三人異
  議之訴所欲請求排除執行力之上開執行命令所得受之利益即為
  撤銷系爭工程款債權250,840,317 元之強制執行程序之利益，
  且上開第2 項聲明之執行標的之價值低於上開執行命令債權人
  新祥記公司、戊○○聲請執行之債權金額，其訴訟標的價額之
  計算自應以上開執行命令之執行標的價值即系爭工程款債權金
  額250,840,317 元為準，而非以上開執行命令債權人聲請執行
  之債權金額為準。
(三)因此，抗告人得盛公司主張：本件訴之聲明第2 項之訴訟標的
  價額應以上開執行命令債權人聲請執行之債權金額925,336,70
  6元為計算標準云云，即非可採。
三次按以一訴主張數項標的者，其價額合併計算之，但所主張之
  數項標的互相競合或應為選擇者，其訴訟標的價額，應依其中
  價額最高者定之，民事訴訟法第77條之2第1項亦有明定。查相
  對人上開第2項聲明係以第1項聲明成立為前提，亦即法院認相
  對人確認得盛公司對相對人就系爭工程款250,840,317 元之內
  部利益分配請求權不存在有理由時，始進而審酌第2 項聲明有
  無理由，足見該2 項聲明並非各自獨立。本院綜合上情，並參
  酌相對人於原法院主張其係為解決前揭執行命令所載內部利益
  分配爭議，亦即解決系爭工程款權利歸屬爭議，使該強制執行
  程序有所依循而提起本訴，而原法院民事執行處於95年12月 6
  日以88年度執字第9520號執行命令繼續執行，命國工局將系爭
  工程款250,840,317 元向原法院支付，並指示相對人提出第三
  人異議之訴，相對人乃提起上開第2 項聲明之訴等情，認相對
  人雖係以一訴主張2項標的，惟此2項標的自經濟上觀之，其訴
  訟目的一致而有互相競合之關係，揆諸前開說明，本件訴訟標
  的價額即有民事訴訟法第77條之2第1項但書規定之適用，而應
  依上開2 項聲明其中價額最高者定之，要屬無疑。是原法院認
  相對人就上開第1項、第2項聲明之訴訟標的之利益均為系爭工
  程款債權250,840,317元，而依民事訴訟法第77條之2 第1項但
  書規定，核定本件訴訟標的價額為250,840,317 元，亦無不合
  。抗告人得盛公司主張：本件訴之聲明第1 項為「確認內部利
  益分配請求權不存在」之確認訴訟，訴之聲明第2 項為「撤銷
  強制執行程序」之撤銷訴訟，其事實、請求權各異，依民事訴
  訟法第77條之2第1項規定，應合併計算其訴訟標的價額云云，
  及抗告人新祥記公司、戊○○主張：新祥記公司、戊○○係因
  第三人異議之訴而列為本件被告，本件縱得對執行標的強制執
  行，受償者亦為得盛公司之全體債權人，令渠等同負高額訴訟
  費用，難謂公平云云，均非可採。
四綜上所述，抗告人執上開理由指摘原裁定關於訴訟標的之價額
  核定不當，聲明廢棄，為無理由，應予駁回。
五據上論結，本件抗告為無理由。依民事訴訟法第495條之1 第1
  項、第449條第1項、第95條、第78條、第85條第1 項前段，裁
  定如主文。
中    華    民    國    99    年    5     月    28    日
                    民事第十二庭
                        審判長法  官  陳駿璧
                              法  官  李媛媛
                              法  官  李昆曄
正本係照原本作成。
本裁定除以適用法規顯有錯誤為理由外，不得再抗告。如提起再
抗告，應於收受後10日內委任律師為代理人向本院提出再抗告狀
。並繳納再抗告費新台幣１千元。
中    華    民    國    99    年    5     月    28    日
                              書記官  莊昭樹

司法院資訊處製作；財團法人民間司法改革基金會備份。
